【裁判字號】    97,消債更,988
【裁判日期】    971210
【裁判案由】    更生事件
【裁判全文】
臺灣臺南地方法院民事裁定           97年度消債更字第988號
債  務  人  甲○○
上列當事人因消費者債務清理事件，聲請更生，本院裁定如下：
    主  文
債務人甲○○自民國九十七年十二月十日上午11時起開始更生程
序。
    理  由
一、按債務人不能清償債務或有不能清償之虞，且無擔保或無優
    先權之債務總額未逾新臺幣（下同）1,200 萬元者，於法院
    裁定開始清算程序或宣告破產前，得向法院聲請更生。法院
    開始更生程序之裁定，應載明其年、月、日、時，並即時發
    生效力，消費者債務清理條例（下稱消債條例）第3條、第
    42條第1項、第45條第1項定有明文。又按債務人對於金融機
    構因消費借貸、自用住宅借款、信用卡或現金卡契約而負債
    務，在聲請更生或清算前，應提出債權人清冊，以書面向最
    大債權金融機構請求協商債務清償方案，並表明共同協商之
    意旨，債務人與金融機構協商成立者，不得聲請更生或清算
    ，但因不可歸責於己之事由，致履行顯有重大困難者，不在
    此限，消債條例第151條第1、5項亦定有明文。
二、本件聲請意旨略以：聲請人即債務人現每月收入約2萬元，
    除此收入外，尚有土地1筆、汽車1輛，資產總價值約為
    662,178元，然累積債務總金額已達1,379,718元，聲請人有
    不能清償債務之情事，前已提出債權人清冊，以書面向最大
    債權金融機構即台新國際商業銀行股份有限公司（下稱台新
    銀行）請求共同協商債務清償方案，惟因債權銀行所提條件
    ，顯已超越聲請人能力所能負擔，以致協商不成立，且其無
    擔保或無優先權之債務總額未逾1,200萬元，復未經法院裁
    定開始清算程序或宣告破產，爰依上開規定，提出前置協商
    不成立證明書、財產及收入狀況說明書、債權人清冊、債務
    人清冊，聲請更生等語。
三、經查：
(一)債務人主張其任職南元農場守衛工作，每月收入約2萬元，
    除薪資收入外，名下尚有土地（應有部分3分之1）、車輛各
    1 筆，業據提出財政部臺灣省南區國稅局95、96年度綜合所
    得稅各類所得資料清單、薪資單及財產歸屬資料清單各1份
    為證，並經本院調取債務人稅務電子閘門財產所得調件明細
    表在卷可稽，堪認債務人確已達不能清償債務之程度。又聲
    請人無擔保或無優先權之債務總額確實未逾1,200萬元等情
    ，亦據債務人提出債權人清冊及財團法人金融聯合徵信中心
    當事人信用綜合信用報告書在卷可憑。另債務人前未曾經法
    院宣告清算程序或宣告破產，且未曾依消費者債務清理條例
    或破產法之規定而受刑之宣告等情，亦有本院民事紀錄科查
    詢表、臺灣高等法院被告前案紀錄表在卷可憑。
(二)債務人於消債條例施行前，並未曾與最大債權銀行就無擔保
    債務成立協商。另按債務人對於金融機構因消費借貸、自用
    住宅借款、信用卡或現金卡契約而負債務，在聲請更生或清
    算前，應提出債權人清冊，以書面向最大債權金融機構請求
    協商債務清償方案，並表明共同協商之意旨，消債條例第15
    1條第1項定有明文。債務人主張其曾於97年8月間向最大債
    權金融機構台新銀行申請債務協商，惟協商不成立，有前置
    協商不成立通知書影本為證，復經本院依職權函詢台新銀行
    說明是否與債務人協商而不成立，而依台新銀行於97年9月
    26日之函覆內容可見，本院兩造確已協商不成立等情屬實，
    自堪信債務人已與最大債權銀行踐行前置協商而不成立為真
    實。
(三)債務人任職於南元農場，經核其薪資單及本院函詢南元紡織
    股份有限公司結果，債務人97年1至8月薪資所得，扣除勞健
    保費後，實領薪資總計163,261元，平均每月實領20,408元
    （元以下4捨5入），有上開公司97年9月30日南元紡總字第
    97006號函附卷足佐，又債務人自陳因輕度肢體障礙，每月
    領有殘障補助金3,000元，亦有其身心障礙手冊、帳戶存摺
    影本在卷可參，是認債務人每月可得運用之金額約為23,408
    元（計算式：20,408元+3,000元元=23,408元）。而債務人
    除本身生活外，尚須負擔其妻（大陸地區人民，無身分證）
    、2名幼子（分別為92、93年生）等共4人生活，有戶籍謄本
    可稽，參以依債務人自行陳報生活費金額為17,290元（含母
    親膳食費），及債務人之母李蔡玉每月尚領有老農年金
    6,000元等情，認債務人應負擔自己及親屬之生活費用為
    17,290元，應屬合理，則以債務人每月實際收入23,408元，
    扣除必要生活支出17,290元，尚餘6,118元，顯難期尚有餘
    力負擔台新銀行前置協商程序中所提還款方案月付金7,000
    元，相較於債務人所提月付5,000元方案（見台新銀行97年9
    月26日陳報狀），亦與債務人收入餘額相去不遠，可認債務
    人之方案並非顯不合理，而難謂債務人有故意使協商不成立
    而有違反誠信原則之情事。
四、綜上所述，債務人僅係一般消費者，其已達不能清償債務或
    有不能清償之虞之程度，其中無擔保或無優先權之債務，在
    1,200萬元以下。債務人曾向最大債權金融機構台新銀行請
    求協商債務清償方案，惟協商不成立，且未經法院裁定開始
    清算程序或宣告破產，又查無消債條例第6條第3項、第8條
    或第46條各款所定駁回更生聲請之事由存在，則債務人聲請
    更生，應屬有據，爰裁定如主文。
中    華    民    國    97    年    12    月    10    日
              民事第三庭    法      官  蔡雅惠
上為正本係照原本作成。
本件不得抗告。
本裁定已於97年12月10日上午11時公告。
中    華    民    國    97    年    12    月    10    日
                            書  記  官  詹書瑋


司法院資訊處製作；財團法人民間司法改革基金會備份。
